臺灣臺北地方法院民事判決　九十二年重訴字第一六一一號
　　原　　　告　陳安邦
　　訴訟代理人　陳貴德律師
　　被　　　告　原林開發股份限公司
　　法定代理人　甲○○○
　　訴訟代理人　丙○○
　　　　　　　　周憲文律師
當事人間請求返還價金等事件，本院於中華民國九十三年六月二十九日言詞辯論終結
，判決如下：
    主      文
被告應給付原告新臺幣壹佰柒拾捌萬伍仟元，及自民國九十二年九月二十五日起至清
償日止，按年息百分之五計算之利息。
原告其餘之訴駁回。
訴訟費用由被告負擔二分之一，其餘由原告負擔。
本判決於原告以新臺幣伍拾玖萬伍仟元為被告供擔保後，得假執行。但被告以新臺幣
壹佰柒拾捌萬伍仟為擔保後，得免為假執行。
原告其餘假執行之聲請駁回。
    事實及理由
壹、原告主張：
一、先位部分：
（一）兩造於民國（下同）八十八年十一月十一日，就被告公司於台北市○○區○○
      段三小段三八、三九、四Ｏ、四Ｏ之一、四Ｏ之二、四一、四六、四七、四八
      、四九、四九之一、五Ｏ、五Ｏ之一、五一之一、五一之二地號等十五筆土地
      上興建「喜福匯」之Ｂ戶八樓；面積共一七六．四九平方公尺之建物（以下稱
      系爭房屋），及地下第壹層編號第Ａ２９號平面式法定停車位壹位及機車停車
      位編號Ｃ４６、Ｃ４７貳位（系爭停車位），暨上開建物坐落基地之權利範圍
      壹萬分之參肆零及法定停車空間坐落基地權利範圍壹萬分之五之所有權，雙方
      訂立房地預定買賣契約書（下稱系爭契約），根據上開契約書第四條約定，買
      賣價款新臺幣（下同）一千七百零五萬元，原告並已依買賣契約附件八所示付
      款明細表繳付至第二十一期款，共支付三百四十九萬元在案。惟被告公司所興
      建之系爭大樓外觀改變、公用浴廁相鄰管道變更、主臥室隔間及浴廁變更等不
      完全給付之情形，經原告以律師函催告被告補正，被告均未補正，且依目前客
      觀事實顯見被告亦已無法補正，是原告爰依民法第二百五十六條之規定，解除
      契約，並依民法第二百四十九條第三項、第二百五十九條之規定，請求被告給
      付返還原告已給付買賣價金三百四十九萬元及加倍返還定金十八萬元，並聲明
      ：(1)被告應給付原告三百六十七萬及自起訴狀繕本送達之翌日起至清償日止，
      按年息百分之五計算之利息；(2)原告願供擔保請，准宣告假執行。
（二）對被告抗辯之陳述：
　１、關於系爭大樓外觀改變部分：
　　  於前開預售屋銷售期間，被告公司於廣告中強調「用現代設計理念包覆古典印
      象，．．．剪影襯出細緻美感」，並以石材基座、深窗，手工鍛造欄杆，屋頂
      山牆設計為訴求，因而吸引原告訂購上開預售屋，且是系爭大樓外觀之設計，
      為系爭契約之重要因素，縱有變更亦不得違反附件二十所示之設計內容。又關
      於系爭契約第二十三條此一定型化契約之解釋，應本諸消費者保護法第十一條
      之規定始符消費者之利益。準此，依系爭契約第二十三條第一、三項之約定，
      被告將毗鄰之四筆土地合併本件建造執照，必須在本大樓－亦即原規劃之地下
      貳層地上拾參層完工前，並經主管機關核准及符合附件二十所示之設計，始可
      增建第拾肆層樓，而非將原已完工大樓之屋頂山牆打掉，及破壞第十三層樓之
      柱筋後，再重新增建第十四層樓。如是之解釋始符締約之真締，應屬無疑。惟
      被告公司違背附件二十之約定，變更屋頂山牆之設計，已違反兩造之約定，且
　　　現況之屋頂非但與廣告之內容不符，亦與使用執照所示之圖樣不一致，顯然就
　　　大樓之外觀，被告公司有不完全給付之情形，洵堪認定。
　２、公用浴廁相鄰管道之變更：
　　  根據兩造系爭買賣契約書附件二所示之房屋平面尺寸圖所示，公用浴廁原來設
      計並非乾濕分離，嗣後變更為乾濕分離，並取消原來位置之門框。故於被告公
      司要求原告簽署公用浴廁隔間變更時，自應翔實說明，然僅告知「乾濕分離；
      門框位置改變」，此由原告於門框位置簽名及被告公司所提之同意書亦載「公
      用浴廁隔局變更」，而非「管道間變更」，即可證明。故被告公司以公用浴廁
      隔間變更為由，夾帶隱瞞管道間變更之情事，實有欺騙之嫌。
　３、主臥室隔間及浴廁之變更：
　　(1)有關主臥室隔間及浴廁之變更，係經雙方之同意，此有被告公司蓋章之變更後
      尺寸圖及追加減工程之估價單，可資證明。此外，前開追加工程估價單載明被
      告公司施工項目包括：「磁磚吊運費」、「輕隔間變更」、「門框移位施工」
      、「浴室隔間牆敲除及變更施作」、「陽台、浴室ＲＣ隔牆打除及清潔」、「
      陽台隔護假牆施工（配合使照）」、「地坪防水層潑水劑」，及前開尺寸圖分
      別呈現變更前、後之設計圖，即可證明此部分之變更設計係經被告之同意暨由
      其負責施工。而前開尺寸圖所示自行施作，係指四寸平頂接管頭；管道間
      外水平管外接及斜Ｔ管。因該二項工程被告公司估價太高，而由原告自行僱工
      施作。然此並不影響被告公司同意變更建築設計圖說及施作之承諾。
　　(2)再者，陽台為當層樓地板面積之八分之一，不計入容積率。如果將陽台變更為
      室內，重新檢討容積率，即可變更，而此非不能為也。茲被告公司同意變更於
      先，反悔於後，而此違約部分，依竣工圖所示，已構成給付不完全之情形。
　４、系爭大樓係有前揭瑕疵，原告於九十年八月二十八日號之律師函再三闡釋，然
      被告公司仍置合約之約定於不顧，再經原告以九十一年八月二十日號之律師函
      催告補正，仍未補正。是原告自得依給付不能之規定行使權利，爰依民法第二
      百五十六條之規定解除契約，此部分之解除契約，原告已依起訴狀暨準備理由
      (四)狀繕本之送達為解除契約之意思表示；再者，債權人於有民法第二百二十六
      條之情形時，得解除契約（民法第二百五十六條參照）。經查，根據被證十八
       號「喜福匯房屋買賣契約書」所示，被告公司業已將系爭房地出售訴外人林
      南聰，並辦畢所有權移轉登記。準此而觀，若兩造間之契約縱不因前述給付不
      完全而解除，亦因上開事由已構成給付不能，亦已由原告以準備理由(五)狀繕本
      之送達為解除契約之意思表示。
二、備位部分：
    縱鈞院認原告解除契約無理由而被告公司解約有理，則因被告公司以遲延給付為
    由解除契約，並根據合約第二十一條沒收已繳價款，亦屬偏高。有關合約之履行
    被告公司並非全無責任，若因此而得沒收全部已繳價金，殊非公平，故請　鈞院
    依民法第二百五十二條之規定予以酌減至十八萬元，逾十八萬元部分，被告無法
    律上之原因受有利益，致原告受有損失，二者間有相當因果關係，原告自得依不
    當得利之法律關係請求被告返還二百九十九萬元及自起訴狀繕本送達送達翌日起
    至清償日止之法定遲延利息。
貳、被告則以：
一、本件房屋並無原告乙○○所稱之瑕疵或不完全給付情事：
（一）增建十四樓部分：
　１、有關增建十四樓之事項，於兩造所簽訂之「房地預定買賣契約書」（以下簡稱
      系爭買賣契約書）第二十三條第三項及合約附件第二十「擬變更設計前後對照
      圖」已有約定，因此有關建築基地面積增加而增建十四樓乙事，早為買賣雙方
      所知悉。又系爭買賣契約書第二十三條第三項亦特別約明：「實際變更情形則
      依主管機關核准圖說為準。」故附件二十之擬變更設計圖並非不得修改，實際
      變更情形應以主管機關之核准圖說為準，原告陳稱縱有變更亦不得違反附件二
      十所示設計內容云云，容有誤解。
　２、關於系爭買賣契約書第九條第七項之約定，實則原告乙○○此項加註只是要求
      被告變更設計時，應控制增加之戶數不能任意過多，而且不能在其所購之八樓
      增加戶數而已，此觀加註文字之文意自明，殊非如原告乙○○所謂兩造已就建
      築物之外觀於雙方合約中特別明示為契約之重要因素。另觀買賣契約書第九條
      第一項約定被告對於建物各立面外觀有修改權、第二十三條第三項原告同意被
      告變更設計包括外觀、立面之變更等、合約附件十二「建材設備說明書」特約
      事項第一項第(3)款被告保有各向立面之修改權等等約定，足知並無原告乙○○
      主張之建築物外觀已為兩造約定之契約重要因素，縱有變更亦不得違反附件二
      十設計內容之情事。
　３、本案目前實際完成之建築物，係按照主管機關核准之變更設計圖說施作，有核
      准之使用執照竣工圖可稽，而且變更增建十四樓只增加二戶，並未變更影響原
      告所購買之房屋室內隔間、建材設備及樑柱位置，實無違反買賣契約書第九條
      第七項及第二十三條第三項約定，故原告乙○○以此主張解約，誠非有理。
　４、關於屋頂山牆之變更，係因被告公司在屋頂增設空中花園、健身房、閱覽室、
      和風茶坊等設施，而原有屋頂山牆設計將阻礙優美遼闊的視野，因此經過建築
      師、結構技師的檢討設計，將原屋頂山牆之設計變更，經主管機關核准在案，
      而經變更後之實況確實能有遠眺山巒俯瞰河景的寬廣觀景享受，對於原告及其
      他承購戶並無任何不利的影響。
（二）公用浴廁管道間之變更：
　    原告主張公用浴廁與廚房毗鄰之管道間變更移置相鄰之臥室內，未經原告同意
      云云。但查，該項公用浴廁隔局變更早經原告乙○○簽認同意書在案。另參酌
      原告乙○○所提原告自己委請設計師繪製而未經被告同意之設計圖，亦顯示公
      共浴廁之管道間係在相鄰之臥室內，與變更同意書所示管道間位置相同，顯見
      原告完全知悉並同意變更系爭管道間之事，方會委請設計師按此設計。由此可
      證，原告乙○○所稱管道間位置變更未經其同意云云，顯與事實有悖。又前揭
      同意書載明：「本人同意公用浴廁隔局依上圖施作」，並經原告乙○○簽名同
      意在案，故原告仍誆稱未經其同意，顯與事實不符。
（三）主臥室隔間及浴廁之變更：
　    原告主張主臥室之隔間及浴廁位置變更，經雙方簽章確認云云。惟查，原告欲
      將主臥室陽台外推改為浴廁，不僅不合建管法令，而且也造成相關給水、排水
      管道位置之改變，故被告並未同意該項變更，此由原告自己僱請設計師繪製之
      ，已非實在，其執此主張給付不能而解除契約，要無值採。
二、原告主張解約並不生效：
    綜上，原告主張解除系爭契約之前揭理由均與法未合，且原告主張以九十一年八
    月二十日律師函做為解約之意思表示云云，但查原告主張解約之法律依據為何，
    並不清楚，被告興建之本案建物並無原告所指不符合約之情事，被告公司亦曾覆
    函向原告澄明，且原告所述情形亦無滅失或減少原告所購房屋之價值或效用，並
    非屬瑕疵，故原告逕自主張解約，於法不合，是其請求被告返還伊已繳付之房屋
    價金三百四十九萬元及加倍返還定金十八萬元，均屬無據。
三、被告已解除兩造之買賣契約：
　　由於原告遲遲未給付第二十二期款以下之各期價款，經被告一再函催，原告乙○
    ○仍未付款，顯已違反買賣契約書第五條第二項、第六條第二項第（四）款約定
    ，故被告已依買賣契約書第二十一條第二項約定於九十二年六月十七日發函解除
    兩造之買賣契約。
四、被告沒收原告已付價款作為違約金，其金額並未過高：
（一）依買賣契約書第二十一條規定甲方（即原告）違約，乙方（即被告）得解除本
      約並沒收房地總價款百分之二十之違約金。查兩造買賣契約書第四條第一項約
      定本約房地總價款共計一七○五萬元，則被告依約已得沒收三四一萬元（1705
      萬元×20% =341萬元）。
（二）依被告因原告違約所受損害，復斟酌原告故意遲不繳付價款之違約情形，被告
      沒收原告已繳價款三百四十九萬元，沒收金額並不過高。茲將被告所受損害羅
      列如下：
　１、利潤收入：如按八十八年度同業利潤標準計算，被告為不動產投資興建及租售
      業，該年度同業利潤標準之淨利率為百分之十四，本約房地總價款共計一七○
      五萬元，依此計算，被告可獲得之淨利為二百三十八萬七千元
　２、銷售費用：一、○六一、○九○元，因原告違約致被告當初預售所支出之銷售
　　　費用（該戶分攤額），無法收回獲得填補，自屬被告之損害。
　３、佣金支出：四二六、二五○元，因預售系爭八樓B戶，被告已支付該戶銷售佣
      金予銷售公司，自屬被告之損害。
　４、跌價損失：一、三五○、○○○元，系爭八樓B戶於被告解約後，被告已另出
      售予第三人，買賣總價一六五○萬元，另加計被告必須負擔裝潢費八十萬元，
      故被告共受有跌價損失一三五萬元。
　５、違約利息：一六一、○七○元，依兩造買賣契約書第五條第二項約定，原告逾
      期付款應加付該期款萬分之五遲延利息，因此自原告各該期款遲付之日起計至
      被告解約之日止，被告遲延利息損害共計一六一、○七○元。
　６、大樓管理費：一五，七五七元，因原告違約未能完成交屋手續，本應由原告
      負擔之大樓管理費，計至被告解約之日，共計須付一五，七五七元等語抗辯，
      並聲明請求(1)原告之訴及假執行之聲請駁回；(2)如受不利之判決，願供擔保請
      准宣告免為假執行。
、不爭執之事實；
一、兩造對於原告乙○○與被告於八十八年十一月十一日簽訂「房地預定買賣契約書
    」、而原告乙○○已依約繳價款共計三百四十九萬元部分不爭執，此有系爭房屋
    買賣契約書在卷為證。
二、兩造對於系爭房地於九十二年六月二十四日出售予訴外人林南聰，均不爭執，並
    據被告提出伊與林南聰之喜福匯房屋買賣契約書附卷為憑。
肆、得心證之理由：
甲、程序部分：
　　按訴狀送達後，原告不得將原訴變更或追加他訴。但經被告同意者，不在此限。
    被告於訴之變更或追加無異議，而為本案之言詞辯論者，視為同意變更或追加。
　　民事訴訟法第二百五十五條第一項第一款、第二項分別定有明文。本件原告原起
　　訴請求被告給付原告三百八十五萬元及其中三百四十九萬元自九十一年九月二十
　　一日起，其餘三十六萬元自起訴狀繕本送達之翌日起均至清償日止，按年息百分
　　之五計算之利息，嗣於訴訟中減縮為否前述先位聲明(1)所示，並追加備位聲明，
　　經被告表示同意原告所為之變更，並對原告所為追加部分無異議而為本案言詞辯
　　論，是本件原告所為聲明之變更、追加合於前揭規定應予准許，先予敘明。
乙、實體部分：
    原告起訴主張被告於八十八年簽訂系爭房地預定買賣契約書，購買系爭房屋及停
    車位，詎系爭大樓完工後，原告發現系爭大樓外觀、公用浴廁相鄰管道、主臥室
    隔間及浴廁等變更及增建十四樓等部分均與契約約定不符，嗣原告遂發函被告補
    正，嗣解除系爭契約，要求返還已付價金，被告竟稱原告違約未依約繳款，爰依
    民法第二百五十六條、第二百四十九條第三項、第二百五十九條之規定，先位聲
    明請求被告返還已繳付之價金三百四十九萬元及加倍返還定金十八萬元，共計三
    百六十七萬及自起訴狀繕本送達之翌日起至清償日止，按年息百分五計算之利息
    ；又縱認原告違約，爰請鈞院依民法第二百五十二條之規定予以酌減，備位聲明
    則依民法第一百七十九條請求被告應返還二百九十九萬元及自起訴狀繕本送達之
    翌日起至清償日止，按年息百分五計算之利息等語。然均為被告所否認，並執前
    詞抗辯。是本件之爭點即為，原告主張系爭房屋有瑕疵，而解除系爭契約是否合
    法？本院審酌如下：
一、首查，原告爰引民法第二百五十六條、第二百四十九條第三項、第二百五十九條
    之規定，以為先位聲明之請求權基礎。然按，債權人於有第二百二十六條之情形
    時，得解除其契約；契約因可歸責於受定金當事人之事由，致不能履行時，該當
    事人應加倍返還其所受之定金，民法第二百五十六條、第二百四十九條分別定有
    明文。經查，系爭房屋固由被告於九十二年六月二十四日出售予訴外人林南聰，
    惟此乃因被告分別於九十一年十月九日以臺北台塑郵局存證信函第三六六七號催
    告原告繳付買賣價金，原告未為給付，被告復於九十二年六月六日以律師函解除
    系爭契約，此有前揭存證信函及律師函附於被證十四在卷為憑，是系爭房地在被
    告解除契約當時，均已完工，並無所謂給付不能之情事，是原告於九十三年三月
    二日以民事準備理由(五)狀以系爭房地給付不能為解除系爭契約之依據，此項依據
    均繫被告前揭解除系爭買賣契約是否適法為前提。準此，原告以繳付系爭房地買
    賣契約價金，與系爭房屋為不完全給付，為同時履行抗辯，是否有據，本院接續
    審酌。
二、原告復以系爭房屋有民法第二百二十七條第一項之不完全給付，且經催告被告補
    正，被告均未補正為由，主張解除系爭合約云云，亦為被告所否認。原告主張之
    前揭瑕疵分別為系爭大樓外觀改變、公用浴廁管道間之變更、主臥室隔間及浴廁
    之變更及增建十四樓部分，以下一一審酌之：
    1.關於系爭大樓外觀之改變：
      依兩造均不爭執之系爭契約附件十二對於系爭大樓外觀約定：一樓基座貼花崗
      材料，二樓露台屋簷以氟碳烤漆鋁板，建物四周均做設計處理；外牆採用高級
      仿石材小口磚搭配刷石子，造成挺拔。陽台並採鍛造欄杆型式處理，典雅氣派
      等語，然經本院勘驗結果為：系爭大樓基座係以花崗石為之，後面基座則用磁
      磚貼蓋，此經本院製有九十二年十二月十七日之勘驗筆錄在卷為憑，依前揭勘
      驗結果系爭大樓外觀基座之施做，與前揭契約之約定相符，自堪認定，原告仍
      執前詞主張，實不足採信。
    2.關於增建十四樓部分：
      查系爭合約第二十三條第三項約定：因前項建築基地面積增加，甲方（即原告
      ）無條件同意乙方（即被告）依本造執照核准變更設計圖，例如增加建築物高
      度及外觀、立面，樓層增加至第十四層施工等語，並以「擬變更設計前後對照
      圖」為系爭合約之附件二十，是系爭大樓有關建築基地面積增加而增建十四樓
      乙節，為兩造所知悉，原告仍據以為被告增建第十四層樓，未經其同意，顯無
      足採。且系爭契約第二十三條第三項亦特別約明：擬變更之圖面，實際變更情
      形則依主管機關核准圖說為準，準此，附件二十之擬變更設計圖並非不得修改
      ，實際變更情形應以主管機關之核准圖說為準，原告陳稱縱有變更亦不得違反
      附件二十所示設計內容云云，亦不足採。原告另以被告將毗鄰之四筆土地合併
      本件建造執照，必須在本大樓原規劃之地下二層地上十三層完工前，並經主管
      機關核准及符合附件二十所示之設計，始可增建第十四層樓，而非將原已完工
      大樓之屋頂山牆打掉，及破壞第十三層樓之柱筋後，再重新增建第十四層樓云
      云，然此為原告之此部分主張，均未見原告舉證以實其說，顯為原告片面之解
      釋，況系爭增建十四樓，既未影響系爭房屋之任何結構，亦未影響系爭大樓之
      雄偉外觀，自難認有何瑕疵可言，是原告此部分之主張，洵無足採。
    3.公用浴廁管道間之變更：
　    原告主張公用浴廁與廚房毗鄰之管道間變更移置相鄰之臥室內，未經原告同意
      云云。但查，該項公用浴廁隔局變更早經原告乙○○簽認同意書，此有公用浴
      廁格局變更同意書附於本院卷被證十號，原告尚稱前揭變更未經伊同意云云，
      顯非實在。至於原告以前揭變更將原浴廁乾濕分離，取消原來位置之門框，原
      告未盡告知之責云云，然原告對於被告說明之義務何來，並未舉證，且浴廁乾
      濕分離，對於浴廁之使用較為衛生且安全，該項變更實不足構成所謂「瑕疵」
      ，更遑論該變更尚經原告同意，是原告以此為被告隱瞞管道間變更之情事云云
      ，不足為採。
    4.主臥室隔間及浴廁之變更：
　  　原告另以系爭房屋主臥室隔間及浴廁之變更，係經雙方之同意云云，固據其提
      出經被告公司蓋章之變更後尺寸圖及追加減工程之估價單為證，然此為被告所
      否認。然查，前揭變更如依原告所稱經兩造同意，則被告變更前揭設計自非所
      謂不完全給付，原告自不得據以為解約事由。至於被告是否應依前開估價單負
      給付責任，或應負違約之責任，此為其他法律關係，原告並未主張該法律關係
      ，此與原告得否解除系爭契約自屬無涉。至於原告主張陽台應為當層樓地板面
      積之八分之一，不計入容積率，是如將陽台變更為室內，應重新檢討容積率，
      即可變更等語，則原告所主張之此項瑕疵，並未約定於系爭契約中，僅於系爭
      契約第三條定有面積誤差及價款找補之約定，是原告此部分主張，已難採信。
三、綜上，原告據以主張解除系爭契約之前揭事由，均無法認定屬瑕疵，或有不完全
    給付之情事，是原告主張伊以系爭房屋有瑕疵，而拒付房屋價款，因而解除系爭
    契約云云，則非法之所許，準此，被告抗辯系爭契約業經伊合法解除，應屬可採
    。則原告主張依給付不能之法律關係解除系爭買賣契約，亦非適法。從而，原告
    先位聲明請求被告返還伊已繳付之買賣價金三百四十九萬元及加倍返還定金十八
    萬元，即屬無據，不應准許。
四、再依系爭契約書第二十一條約定：甲方（即原告）違反本約第五條第二項、第六
    條第一項及第二項三、四款及第十四條第六項規定者，乙方（即被告）得解除本
    約並沒收房地總價款百分之二十之違約金。經查，被告於九十一年十月九日以臺
    北台塑郵局存證信函第三六六七號催告原告繳付第二十二期買賣價金，原告未為
    給付，被告復於九十二年六月六日以律師函解除系爭契約，此有前揭存證信函及
    律師函附於被證十四在卷為憑，已如前述，復為兩造所不爭執，被告據此解除兩
    造房地買賣契約，並沒收原告所繳納價金三百四十九萬元，即非無據。
五、又原告違反本契約含附件之各項規定時，被告得逕行解除本約，並得沒收買方本
    約總價款百分之二十之違約金，於系爭契約第二十一條固定有約定。而當事人約
    定契約不履行之違約金過高者，法院固得依民法第二百五十二條以職權減至相當
    之數額，惟是否相當仍須依一般客觀事實、社會經濟狀況及當事人所受損害情形
    ，以為酌定標準，而債務已為一部履行者，亦得比照債權人所受利益減少其數額
    ，最高法院四十九年臺上字第八○七號著有判例。是本件所應審酌者厥為被告所
    沒收之違約金數額是否過高，如有過高情事，究應酌減若干數額。依民法第二百
    五十二條之規定，係法院依職權認定之事項，且依前揭說明，法院於認定時，自
    應參酌一般客觀事實、社會經濟狀況及當事人所受損害情形及應就債務人若能如
    期履行債務時，債權人得享受一切利益為標準，此乃防止契約之一方，立於不平
    等之地位所為不利之約定，兼有保護立約當事人，避免受不合理對待。查預售屋
    之買賣，買受人係配合工期而分期付款，如依合約書約定，買受人違約時，由出
    賣人沒收已繳納之款項，則買受人繳交價款少，縱違約情節嚴重，沒收金額亦少
    ；惟繳交價款越多，雖違約情節輕微，被沒收違約金反而增多，此項約定顯然有
    失公平合理，自不得聽任出賣人依該約定從事，法院自得應參酌一般客觀事實、
    社會經濟狀況及當事人所受損害情形及應就債務人若能如期履行債務時，債權人
    得享受一切利益為違約金金額之認定。而財政部所訂定之房屋興建投資業同業利
    潤標準之淨利率，係依一般該行業之收入扣除支出成本及費用為計算基準，是前
    揭同業利潤標準自得作為衡量本件原告如期依約履行，被告所得享受一切利益之
    參考。本院審酌被告於解約時沒收原告之價金時，前揭房地已全部完工，原告並
    已繳交三百四十九萬元之價金，原告已為一部之履行，占總價款之比例近五分之
    一強，被告並因此受有利益即受領三百四十九萬元及孳息得周轉使用，暨被告所
    營之本件房屋建築營造業務，核屬中華民國稅務行業標準分類之不動產投資興建
    業，依兩造契約成立之八十八年財政部核定之當年度同業利潤淨利率為百分之十
    四，然參以系爭房地經被告解除系爭契約出售訴外人之價金為一千六百五十萬元
    ，與原系爭房地之價金一千七百零五萬元僅有五十五萬元之差價，而本件被告沒
    收原告所繳價金三百四十九萬已達總價金五分之一以上，尚嫌過高，應以百分之
    十即一百七十萬五千元始稱合理，逾此金額應予返還。被告雖謂其因原告違約所
    受之損害，包括預期利潤收入、銷售費用、佣金支出、跌價損失費用及違約金等
    ，固據被告提出支出費用明細附卷於被證十五為憑，然該明細為被告所製作之文
    書，為原告所否認，被告復未舉證以其說，所辯自不足採信。．
六、從而，原告先位聲請主張解除系爭契約，請求被告返還已繳納之價金三百四十九
    萬元及加倍返還定金十八萬元，暨自起訴狀繕本送達翌日起計付之法定遲言利息
    ，為無理由，應予駁回；其後主張依民法第二百五十二條及不當得利之法律關係
    之規定，請求被告返還其所沒收逾本件買賣總價金百分之十之價金即一百七十八
    萬五千元，及自起訴狀繕本送達翌日即九十二年九月二十五日起至清償日止按年
    息百分之五計算之利息，即無不合，應予准許；至其逾此範圍之請求，為無理由
    ，應予駁回。
七、兩造均陳明願供擔保，聲請宣告假執行及免為假執行，就原告勝訴部分經核並無
    不合，爰分別酌定相當擔保金額准許之；至原告敗訴部分，其假執行之聲請已失
    所附麗，應併予駁回。
八、據上論結，本件原告之訴一部有理由，一部無理由，依民事訴訟法第七十九條、
    第三百九十條第二項、第三百九十二條第二項，判決如主文。
中　　　華　　　民　　　國　　九十三　　年　　　七　　　月　　　六　　　日
                                      民事第二庭法      官    洪純莉
右為正本係照原本作成
如對本判決不服須於判決送達後二十日內向本院提出上訴狀
中　　　華　　　民　　　國　　九十三　　年　　　七　　　月　　　六　　　日
附錄：                                                    書記官    黃慧怡
民事訴訟法第三百九十二條
法院得宣告非經原告預供擔保，不得為假執行。
法院得依聲請或依職權，宣告被告預供擔保，或將請求標的物提存而免為假執行。
依前項規定預供擔保或提存而免為假執行，應於執行標的物拍定、變賣或物之交付前
為之。
